【裁判字號】    95,易,1088
【裁判日期】    951225
【裁判案由】    傷害
【裁判全文】
臺灣臺北地方法院刑事判決              95年度易字第1088號
公  訴  人  臺灣臺北地方法院檢察署檢察官
被      告  甲○○
            丙○○
            乙○○
上列被告等因傷害案件，經檢察官提起公訴（九十五年度偵字第
六五一號），本院判決如下：
    主    文
甲○○、丙○○共同傷害人之身體，甲○○處有期徒刑陸月，丙○○處有期徒刑月，如易科罰金，均以銀元佰元即新臺幣玖
佰元折算壹日。
乙○○傷害人之身體，處有期徒刑陸月，如易科罰金，以銀元
佰元即新臺幣玖佰元折算壹日。
    犯罪事實
一、甲○○與丙○○係朋友關係，於民國九十四年八月十日晚上
    十一時許，二人各騎乘機車一部沿臺北市○○街由東向西方
    向行駛，行駛至臺北市中山區○○○路與錦州街口停車等候
    紅燈時，適乙○○騎乘機車一部行駛至該交叉路口，雙方因
    行車問題發生口角而起衝突，詎乙○○基於普通傷害他人身
    體之犯意，自其騎乘前開機車上取出其所有二把機車大鎖，
    持之毆打丙○○，甲○○、丙○○旋共同基於普通傷害他人
    身體之犯意聯絡，由丙○○緊拉住乙○○之手，與乙○○互
    相拉扯，甲○○則趁機上前搶下乙○○持有之上開機車大鎖
    一把後，與乙○○各持機車大鎖一把互毆，致乙○○受有頭
    部、臉部外傷合併腦挫傷；甲○○受有頭部外傷並頭皮撕裂
    傷（三點五乘零點三乘零點三公分）及左上肩擦傷（二乘一
    公分）；丙○○則受有頭部及額頭撕裂傷等傷害。
二、案經乙○○、甲○○及丙○○訴由臺北市政府警察局中山分
    局報請臺灣臺北地方法院檢察署檢察官偵查起訴。
    理    由
壹、證據能力：
  一、按除顯有不可信之情況外，從事業務之人於業務上或通常
      業務過程所須製作之紀錄文書、證明文書得為證據，刑事
      訴訟法第一百五十九條之四第二款定有明文。
  二、經查：馬偕紀念醫院甲○○、丙○○及乙○○急診病歷資
      料均為從事業務之人於業務上所須製作之紀錄文書，可信
      度甚高，復查無顯有不可信之情況，依前開刑事訴訟法第
      一百五十九條之四第二款之規定，自均得為證據。
貳、實體部分：
  一、訊據被告甲○○、丙○○、乙○○固均坦承伊等於前揭時
      間、地點，確有因行車問題發生口角而起衝突之事實，惟
      被告丙○○、乙○○均矢口否認有何傷害犯行，被告丙○○辯稱：伊從頭到尾都沒有打乙○○云云；被告乙○○則
      辯稱：伊當時沿中山北路由南往北行駛，丙○○是甲○○
      打電話叫來的，伊從頭到尾都沒有打他們兩個人云云。被
      告甲○○對於前開傷害之事實坦承不諱。經查：
  （一）前開事實，業據被告甲○○於本院九十五年六月八日審
        理期日中以證人身分到庭結證稱：伊在錦州街等紅綠燈
        ，前面有很多車，後面突然有人要伊讓他過，伊就說現
        在紅燈，他就說不爽的話可以下來，後來他右轉不到十
        公尺不到，就拿兩把大鎖衝向伊過來，第一個受害的人
        就是伊朋友丙○○，伊當時想要幫丙○○，就上前要搶
        大鎖，當伊左手搶到一把大鎖時，伊的頭部被打大鎖打
        到，後來伊等就打起來，伊後來就把丙○○送醫等語；
        被告丙○○於本院同一審理期日中亦以證人身分到庭結
        證稱：在中山北路與錦州街口，伊等車子在前面，乙○○在伊等後面，要紅燈右轉，就催甲○○，甲○○就跟
        他說現在紅燈為何要過，他就罵人，二話不說，把車子
        停在馬路上，一下車就拿車上兩把大鎖，朝伊頭部揮打
        ，一敲到伊頭部伊我就血流如注，有點不支倒地，清醒
        時已經在馬偕醫院等語；被告乙○○於本院前開審理期
        日中亦以證人身分到庭結證稱：當時丙○○、甲○○從
        兩邊走過來，丙○○走到伊身邊一、二步時，伊看到甲○○也快到了，正發趁伊看甲○○時，趁機拉伊的大鎖
        ，甲○○趁伊與丙○○拉扯之際，持大鎖朝伊背部、後
        腦毆打，伊承受不住就倒地等語，並有馬偕紀念醫院九
        十五年六月二十一日馬院醫外字第○九五○○○一九七
        四號函檢送甲○○、丙○○及乙○○急診病歷資料各一
        份在卷可稽，應堪認定。
  （二）被告丙○○、乙○○雖以前開情詞置辯，然被告丙○○
        、乙○○於本院審理中亦均不否認與甲○○三人間確有
        發生爭執，甲○○有持機車大鎖毆打乙○○，乙○○有
        持機車大鎖打到丙○○，丙○○、乙○○均受有傷害之
        事實。又被告甲○○、丙○○及乙○○三人均係於當日
        晚上十一時許，前往馬偕紀念醫院就醫，而當日被告甲○○所受之傷害為頭部外傷並頭皮撕裂傷（三點五乘零
        點三乘零點三公分）及左上肩擦傷（二乘一公分），被
        告乙○○所受之傷害為頭部、臉部外傷合併腦挫傷，丙○○所受之傷害則為頭部及額頭撕裂傷等傷害一節，有
        上開馬偕紀念醫院九十五年六月二十一日馬院醫外字第
        ○九五○○○一九七四號函檢送甲○○、丙○○及乙○○急診病歷資料各一份在卷可查，足認甲○○、丙○○
        、乙○○所受之傷害確係因其等前開傷害行為所致。再
        酌以被告乙○○斯時原係手持其所有機車大鎖二把之情
        況下，苟被告丙○○並非與被告甲○○共同基於傷害乙○○之犯意，緊拉住被告乙○○之手，以被告乙○○斯
        時手持機車大鎖二把揮舞之情況下，被告甲○○何以得
        趁機上前搶下被告乙○○手上之機車大鎖，進而毆打乙○○，致使乙○○受有上開頭部、臉部外傷合併腦挫傷
        之嚴重傷害？且被告乙○○如未持機車大鎖毆打被告甲○○，何以被告甲○○會於如此密接時間內受有頭部外
        傷並頭皮撕裂傷（三點五乘零點三乘零點三公分）及左
        上肩擦傷（二乘一公分）？足見被告丙○○、乙○○所
        辯均係事後卸責之詞，不足採信。
  （三）綜上所述，被告丙○○、乙○○前開所辯應均係事後卸
        責之詞，不可採信。本案事證明確，被告等犯行均洵堪
        認定，應均依法論科。
  二、新舊法比較：
  （一）查被告等行為後，刑法部分條文於九十四年二月二日經
        總統公布修正，並自九十五年七月一日起施行；又刑法
        施行法增訂第一條之一，亦於九十五年六月十四日經總
        統公布，並自同年七月一日起施行。按行為後法律有變
        更者，適用行為時之法律，但行為後之法律有利於行為
        人者，適用最有利於行為人之法律，現行刑法第二條第
        一項定有明文。此條規定係規範行為後法律變更所生新
        舊法律比較適用之準據法，是刑法第二條本身雖經修正
        ，但刑法第二條既屬適用法律之準據法，本身尚無比較
        新舊法之問題，於新法施行後，應一律適用裁判時之現
        行刑法第二條之規定，為「從舊從輕」之比較，合先敘
        明。次按本次刑法修正之比較新舊法，應就罪刑有關之
        共犯、未遂犯、想像競合犯、牽連犯、連續犯、結合犯
        ，以及累犯加重、自首減輕暨其他法定加減原因（如身
        分加減）與加減例等一切情形，綜其全部罪刑之結果而
        為比較，最高法院九十五年五月二十三日九十五年度第
        八次刑庭會議著有決議可資參照。經查：刑法第二百七
        十七條第一項之傷害罪之法定刑為三年以下有期徒刑、
        拘役或科銀元一千元以下罰金，而依增訂之刑法施行法
        第一條之一規定：「中華民國九十四年一月七日刑法修
        正施行後，刑法分則編所定罰金之貨幣單位為新臺幣。
        九十四年一月七日刑法修正時，刑法分則編未修正之條
        文定有罰金者，自九十四年一月七日刑法修正施行後，
        就其所定數額提高為三十倍。但七十二年六月二十六日
        至九十四年一月七日新增或修正之條文，就其所定數額
        提高為三倍。」，比較修正之刑法施行法第一條之一第
        二項，與罰金罰鍰提高標準條例第一條，因罰金最高額
        度相同，並無輕重之分，故非刑罰法令之變更，無刑法
        第二條第一項比較新舊法之適用，應逕適用裁判時之刑
        法施行法第一條之一（最高法院九十五年度第二十一次
        刑事庭會議決議參照）。另刑法第三十三條第五款修正
        為：「主刑之種類如下：五、罰金：新臺幣一千元以上
        ，以百元計算之」；與被告等行為時之刑罰法律，即罰
        金罰鍰提高標準條例第一條前段規定之提高倍數十倍及
        修正前刑法第三十三條第五款規定之罰金最低額銀元一
        元相比較，新舊法關於上開普通傷害罪所得科處罰金之
        最高額並無不同規定，然新法將上開傷害罪所得科處之
        罰金最低額提高為新臺幣一千元，因此，比較上述修正
        前、後之刑罰法律，本案自應適用被告行為時之刑法第
        三十三條第五款規定論處被告等罪責，對被告等較為有
        利。
  （二）至於刑法第二十八條關於共犯之規定，於修正前原規定
        ：「二人以上共同實施犯罪之行為者，皆為正犯」，修
        正為：「二人以上共同實行犯罪之行為者，皆為正犯」
        ，本條之修正理由係為排除陰謀共同正犯、預備共同正
        犯於本條所規定之正犯之外，是上開條文之修正屬法理
        之明文化，對被告甲○○、丙○○而言無有利、不利之
        情形，故非刑罰法令之變更，無刑法第二條第一項比較
        新舊法之適用，自應逕行適用裁判時之刑法第二十八條
        、第二十五條之規定（最高法院九十五年度第二十一次
        刑事庭會議決議參照）。
  三、核被告甲○○、丙○○及乙○○所為，均係犯刑法第二百
      七十七條第一項普通傷害罪。被告甲○○、丙○○二人就
      上揭傷害犯行，有犯意之聯絡及行為之分擔，皆為共同正
      犯。爰審酌被告甲○○、丙○○及乙○○三人僅因細故即
      發生口角，丙○○與乙○○因而發生拉扯，甲○○、乙○○進而持機車大鎖互相傷害，致使彼等均受有傷害，及其
      等犯罪之動機、目的、生活狀況、智識程度、犯後態度等
      一切情狀，分別量處如主文所示之刑。按被告等行為後，
      關於易科罰金之折算標準，除刑法第四十一條有所修正外
      ，罰金罰鍰提高標準條例亦於九十五年五月十七日經總統
      公布修正，刪除第二條有關易科罰金及易服勞役折算標準
      之規定，並自九十五年七月一日起施行。刑法第四十一條
      第一項前段關於易科罰金之規定，新法修正為「犯最重本
      刑為五年以下有期徒刑以下之刑之罪，而受六個月以下有
      期徒刑或拘役之宣告者，得以新臺幣一千元、二千元或三
      千元折算一日，易科罰金」，惟依被告等行為時之刑罰法
      律即修正前刑法第四十一條第一項前段：「犯最重本刑為
      五年以下有期徒刑以下之刑之罪，而受六個月以下有期徒
      刑或拘役之宣告，因身體、教育、職業、家庭之關係或其
      他正當事由，執行顯有困難者，得以一元以上三元以下折
      算一日，易科罰金」及修正前罰金罰鍰提高標準條例第二
      條關於「依刑法第四十一條易科罰金者，均就其原定數額
      提高為一百倍折算一日；法律所定罰金數額未依本條例提
      高倍數，或其處罰法條無罰金刑之規定者，亦同」等規定
      ，易科罰金之折算標準最高為銀元三百元，最低為銀元一
      百元，換算為新臺幣後，最高額為新臺幣九百元，最低額
      為新臺幣三百元。比較修正前、後關於易科罰金折算標準
      之刑罰法律，適用修正前之規定即修正前刑法第四十一條
      第一項前段及修正前罰金罰鍰提高標準條例第二條規定，
      對被告等較為有利，爰依刑法第二條第一項前段之規定，
      適用最有利於被告等行為時法即修正前刑法第四十一條第
      一項前段、修正前罰金罰鍰提高標準條例第二條規定處罰
      ，爰併諭知易科罰金之折算標準。
據上論斷，應依刑事訴訟法第二百九十九條第一項前段，刑法第
二條第一項前段、第二百七十七條第一項、第二十八條、修正前
刑法第四十一條第一項前段，刑法施行法第一條之一、修正前罰
金罰鍰提高標準條例第二條，現行法規所定貨幣單位折算新臺幣
條例第二條，判決如主文。
本件經檢察官陳清茂到庭執行職務
中    華    民    國  九十五  年   十二   月  二十五  日
                臺灣臺北地方法院刑事第二庭
                    審判長法  官  吳孟良
                          法  官  沈君玲
                          法  官  雷淑雯
以上正本證明與原本無異。
如不服本判決，應於判決送達後十日內，向本院提出上訴狀（應
抄附繕本）。告訴人或被害人如對於本判決不服者，應具備理由
請求檢察官上訴，其上訴期間之計算係以檢察官收受判決正本之
日期為準。
中    華    民    國  九十五  年   十二   月  二十五  日
                          書記官  陳弘文
附錄本案論罪科刑所適用法條全文：
刑法第二百七十七條第一項：
傷害人之身體或健康者，處三年以下有期徒刑、拘役或一千元以
下罰金。


司法院資訊處製作；財團法人民間司法改革基金會備份。
